臺灣雲林地方法院刑事判決
110年度易字第473號
公  訴  人  臺灣雲林地方檢察署檢察官
被      告  賴永盛



上列被告因竊盜案件，經檢察官提起公訴（110 年度偵字第3634
號），本院判決如下：
    主      文
賴永盛犯竊盜罪，處拘役拾日，如易科罰金，以新臺幣壹仟元折
算壹日。
    事實及理由
壹、犯罪事實
    賴永盛意圖為自己不法之所有，基於竊盜之犯意，於民國11
　　0 年2 月22日下午1 時29分許，在雲林縣虎尾鎮站前東路（
　　起訴書誤載為站東南路）南側人行道，先以不詳方法發動為
    許可蓁所管領使用而停放在上址之車牌號碼000-000 號（起
    訴書誤載為BWM-975 號）普通重型機車（下稱本案機車），
    再騎乘本案機車離開現場，而以此方式徒手竊取本案機車得
    手，並於同日下午5 時許，將本案機車棄置在雲林縣○○鎮○○
    0 號旁之產業道路後，步行返回其雲林縣○○鎮○○00號2 室之
    居處。嗣經許可蓁報警處理，由警於110 年2 月26日下午3 
    時50分許，在雲林縣○○鎮○○0 號旁之產業道路尋獲本案機車
    （業已發還給許可蓁），再於110 年7 月3 日
　　，持本院110 年聲搜字第306 號搜索票，至賴永盛上開居處
    執行搜索，而扣得為其妻周英智所有之黑色上衣1 件，始查
    悉上情。
貳、程序部分
　　按被告以外之人於審判外之陳述，雖不符刑事訴訟法第159
    條之1 至之4 之規定，而經當事人於審判程序同意作為證據
    ，法院審酌該言詞陳述或書面陳述作成時之情況，認為適當
    者，亦得為證據；當事人、代理人或辯護人於法院調查證據
    時，知有第159 條第1 項不得為證據之情形，而未於言詞辯
    論終結前聲明異議者，視為有前項之同意，刑事訴訟法第15
    9 條之5 定有明文。又刑事訴訟法第159 條之5 立法意旨，
    在於確認當事人對於傳聞證據有處分權，得放棄反對詰問權
    ，同意或擬制同意傳聞證據可作為證據，屬於證據傳聞性之
    解除行為，如法院認為適當，不論該傳聞證據是否具備刑事
    訴訟法第159 條之1 至第159 條之4 所定情形，均容許作為
    證據，不以未具備刑事訴訟法第159 條之1 至第159 條之4
    所定情形為前提。此揆諸「若當事人於審判程序表明同意該
    等傳聞證據可作為證據，基於證據資料愈豐富，愈有助於真
    實發見之理念，此時，法院自可承認該傳聞證據之證據能力
    」立法意旨，係採擴大適用之立場。蓋不論是否第159 條之
    1 至第159 條之4 所定情形，抑當事人之同意，均係傳聞之
    例外，俱得為證據，僅因我國尚非採澈底之當事人進行主義
    ，故而附加「適當性」之限制而已，可知其適用並不以「不
    符前四條之規定」為要件（最高法院104 年度第3 次刑事庭
    會議決議參照）。本案判決所引用具傳聞性質之各項證據資
    料，業據被告賴永盛於本院行準備及審理程序時，就檢察官
    所提證據之證據能力均表示不爭執，且同意當作證據使用，
    復經本院於審判期日依法踐行調查證據程序，檢察官及被告
    於言詞辯論終結前，亦均未聲明異議，本院審酌上情，認上
    開證據資料製作時之情況，尚無違法不當及證明力明顯過低
    之瑕疵，亦認為以之作為證據應屬適當，依上開規定，應認
    有證據能力。
參、認定犯罪事實所憑之證據及理由 
一、訊據被告矢口否認有何竊取本案機車之犯行，辯稱：我不是
　　偷本案機車的人，況且也無人目擊我去騎本案機車，至於警
　　方在我家扣得之衣服，那是我太太的，虎尾街上都有在賣，
　　是我跟我太太一起去買的，雖然監視器有錄到1 個髮型跟我
　　相似、所穿著衣物之圖案也跟扣案衣物之圖案相似的人，但
    那個人不是我，就算是我，我走在路上也有犯法嗎，本案證
    據根本不足以證明我有竊取本案機車云云。
二、扣案之黑色上衣1 件，係警方於110 年7 月3 日，持本院11
    0 年聲搜字第306 號搜索票，至被告之雲林縣○○鎮○○00號2 
    室之居處執行搜索而扣押一節，為被告所不爭執（本院卷第
    96、102 頁），核與證人即警員林隴杙證述之內容並無出入
    （本院卷第153 、159 頁），並有本院110 年聲搜字第306 
    號搜索票、雲林縣警察局虎尾分局搜索扣押筆錄、扣押物品
    目錄表、扣押物品收據（偵卷上方頁數第69至79頁）、搜索
    過程照片暨扣押物照片（偵卷上方頁數第85至89頁）、本院
    110 年度保管檢字第345 號扣押物品清單（本院卷第133 頁
    ，扣案物照片見本院卷第131 頁）存卷可參，此部分事實，
    首堪認定。
三、被害人許可蓁所管領使用之本案機車，原停放在雲林縣虎尾
    鎮站前東路南側人行道，於110 年2 月22日下午1 時29分許
    ，由他人以不詳方法發動後騎乘離去而失竊，嗣由警於110 
    年2 月26日下午3 時50分許，在雲林縣虎尾鎮尾園2 號旁之
    產業道路尋獲遭該他人所棄置之本案機車，並由被害人具領
    取回等情，業據證人即被害人（偵卷上方頁數第13至18頁）
    、證人林隴杙（本院卷第149 、150 、318 頁）證述明確，
    並有雲林縣警察局虎尾分局110 年11月1 日雲警虎偵字第11
    00016184號函所檢附之員警職務報告、監視器影像照片（本
    院卷第231 至247 頁）、贓物認領保管單（偵卷上方頁數第
    29頁）、本案機車之車號查詢機車車籍資料（偵卷上方頁數
    第31頁）在卷為憑，自足認定與事實相符。
四、關於竊取本案機車之人之真實身分，雖無目擊者親眼聞見本
　　案機車之失竊經過，被告亦辯稱本案機車遭竊一事與其無涉
　　，然本院勾稽卷內事證，應足認定被告即為竊取本案機車之
　　人：
㈠、證人即警員林隴杙就本案查獲之經過，於本院審理時具結證
    稱：我於受理本案機車遭竊的案件後，即調閱沿線監視錄影
    畫面以追查行竊者騎乘本案機車之軌跡，得知竊嫌騎乘本案
    機車進入雲林縣虎尾鎮尾園的路口，便進行搜尋，並在雲林
    縣虎尾鎮尾園2 號旁之產業道路尋獲本案機車，我再調閱該
    處周邊住宅之監視器錄影畫面，發現竊嫌是沿路走回其尾園
    之居住地，之後我持錄得竊嫌身影之監視錄影畫面，對附近
    住戶吳廖菊花、呂秀春、許居萬進行查訪，他們都表示該人
    係居住在尾園10號，其中呂秀春、許居萬更確定該人是租屋
    住在尾園10號，因為尾園那裡只有1 戶租屋處，之後我們聲
    請取得搜索票，對被告尾園10號2 室之居處執行搜索，有扣
    到1 件疑似監視錄影畫面中竊取本案機車之人所穿著的衣服
    ，因此鎖定竊取本案機車之人應該就是被告等語（本院卷第
    149 至154 頁）明確，並當庭依本院勘驗所得之監視錄影畫
    面截圖，在內政部門牌電子地圖查詢系統查詢畫面列印本
　　，繪製竊取本案機車之人徒步返回其尾園居處之路徑軌跡（
　　本院卷第105 至113 、155 、156 、165 、321 頁）。依警
    員林隴杙所繪製之路徑軌跡圖及監視錄影畫面（偵卷上方頁
    數第45頁、本院卷第165 頁），可見行竊本案機車之人最後
    步行進入之房屋係位於道路中段之右側，而被告經本院提示
    偵卷上方頁數第45頁之監視錄影畫面截圖，亦確認稱其尾園
    10號2 室之居處係位在圖中道路上一半的右邊，不須轉彎就
    會到達等語（本院卷第97頁），則該名行竊本案機車之人最
    後所步行進入之地點，為被告之尾園10號2室之居處，尚無
    疑義。
㈡、經本院當庭勘驗警員林隴杙所調得之監視錄影光碟（光碟置
    於偵卷卷底光碟存放袋內；勘驗內容詳附表所示），並勾稽
    勘驗所得之監視錄影畫面截圖（本院卷第105 至113 頁）、
    警員林隴杙所截取而附於偵卷及本院卷之監視錄影畫面（偵
    卷上方頁數第37至47頁、本院卷第247 頁），雖行竊本案機
    車之人於110 年2 月22日下午1 時29分許，在雲林縣虎尾鎮
    站前東路南側人行道竊得本案機車而騎乘離去現場時，監視
    器僅錄得該人之背影，未能觀見其正面容貌或衣著特徵（本
    院卷第247 頁），惟該人之後於同日下午4 時54分許，騎乘
    本案機車行經設置在「虎尾145 乙與尾園－產業道路往埒內
    」之監視器時，即正面錄得該人係頭戴桃紅色安全帽，並穿
    著①黑色夾克、②前胸中央處有一「上下2 塊淺色長方形色塊
    ，且呈現上下交疊縱列」圖案之黑色上衣、③黑色長褲、④藍
    色拖鞋，機車前方腳踏板處則置有1 只黃色塑膠袋（偵卷上
    方頁數第37頁）；嗣行竊本案機車之人於110 年2 月22日下
    午5 時許，將本案機車棄置在雲林縣虎尾鎮尾園2 號旁之產
    業道路而步行離去之際，因距離設置在該處之監視器過遠，
    無法明確辨識其相關外貌或衣著特徵（偵卷上方頁數第39頁
    、本院卷第105 頁），但該人之後步行返回其居處之過程中
    ，沿途之監視器除錄得該人之穿著為①黑色夾克、②前胸中央
    處有一「上下2 塊淺色長方形色塊，並呈現上下交疊縱列」
    圖案之黑色上衣、③黑色長褲、④藍色拖鞋，並手持桃紅色安
    全帽、黃色塑膠袋以外，更因該人已卸下安全帽，亦清楚錄
    得該人之正面容貌為留有長度適中，並將前方頭髮往兩側撥
    去而露出前額之中分髮型（偵卷上方頁數第41至47頁、本院
    卷第107 、109 頁），則本案機車之竊取者之面部容貌及衣
    著特徵，即屬明確。
㈢、就竊取本案機車之人之面部容貌及衣著特徵，依上說明，其
    中最具辨識性者為該人留有長度適中，並將前方頭髮往兩側
    撥去而露出前額之中分髮型，且於行竊當日係穿著前胸中央
    處有一「上下2 塊淺色長方形色塊，並呈現上下交疊縱列」
    圖案之黑色上衣，已如前述，而警方在被告居處所扣得之黑
    色上衣，衣物正面中央適有一「上下2 塊淺灰白色長方形色
    塊，並有1 個白色長方格跨接該2 色塊，而呈現上下交疊縱
    列」之圖案（偵卷上方頁數第87、89頁、本院卷第131 、19
    3 頁），核與監視錄影畫面中行竊本案機車之人當日所穿著
    衣物之特徵高度相符，且經本院當庭命被告試穿扣案之該件
    黑色上衣，亦合於被告之身形，尚無過大或過小之情形，此
    有本院勘驗筆錄及照片存卷可參（本院卷第96、193 頁）；
    再稽之警方至被告居處搜索時所攝及本院當庭所攝之被告面
    貌，被告均係留有長度適中，且將前方頭髮往兩側撥去而露
    出前額之中分髮型（偵卷上方頁數第85頁、本院卷第193 頁
    ），實與上述監視器所錄得行竊本案機車之人之面貌特徵無
    所出入，而此一髮型為被告長期所維持，復據被告確認在卷
    （本院卷第96、97頁），由此足見被告之面貌及自其居處所
    扣得之衣物，與竊取本案機車之人之外貌及衣著特徵，均有
    高度匹配之情形。
㈣、關於被告所申辦之門號0000000000號手機，雖於110 年2 月2
    2日下午5 時12分許，係以座落在雲林縣○○鄉○○○段000 地號
    之基地臺受話，此有通聯記錄查詢資料在卷可考（本院卷第
    41頁），然徵諸該手機門號經常使用設置在雲林縣○○鄉○○○
    段000 地號之基地臺為發話、受話，使用該基地臺發話、受
    話之時間則自早至晚皆有（本院卷第39至65頁）
　　，此情顯與個人在自己住家使用手機之狀況相符，自足認被
    告在其上開居處發、受話時，係使用設置在雲林縣○○鄉○○○
    段000 地號之基地臺。再對照監視錄影畫面截圖，被告係於
    110 年2 月22日下午5 時許抵達其居處附近而拋棄本案
　　機車，並於同日下午5 時5 分許進入其居處（偵卷上方頁數
    第39、45頁），而被告所申辦之上開門號手機又於同日下午
    5 時12分許，有使用雲林縣○○鄉○○○段000 地號之基地臺為
    受話，自此一先後時序推算，亦可認定該名遭監視器錄得之
    竊取本案機車者即為被告，並於棄車返家後又使用上開門號
    手機與他人通話。
㈤、綜合以上各節，被告為於犯罪事實欄所載之時、地，下手實
    施竊取本案機車行為之人，至堪認定。被告辯稱其非竊取本
    案機車之人，與上開事證調查之結果不符，不足採信。
五、被告辯解為不可採及其他不足為被告有利認定之理由　　
㈠、被告雖辯稱，監視錄影畫面中之人之髮型與其不同云云（本
    院卷第97頁）。然竊取本案機車之人之髮型與被告慣常所留
    之髮型實屬一致，業據本院詳述認定之理由如前，被告此一
    辯解，顯是推卸之詞，難以採認。
㈡、扣案之黑色上衣1 件，雖被告（本院卷第96頁）及證人周英
    智（本院卷第258 頁）均陳明為周英智所有之物，惟夫妻彼
    此使用非屬個人私密用品之物，核屬常見之事，且經被告試
    穿，並無不合身之情形，已如前述，自無從以該衣物為被告
    之妻所有，即謂被告絕對不可能取去穿著，而據此對其為有
    利之認定。
㈢、警方對被告上開居處執行搜索，雖未扣得其竊取本案機車後
    所穿戴之桃紅色安全帽，有前述搜索扣押筆錄及扣押物品目
    錄表在卷可參，但安全帽本身並非價格昂貴之物，且體積非
    巨，本即可隨意拋棄，亦不足因未在被告居處搜索扣得監視
    錄影畫面所錄得之桃紅色安全帽，便認定行竊本案機車之人
    並非被告。
㈣、雲林縣○○鄉○○○段000 地號之基地臺涵蓋範圍，依台灣之星電
    信股份有限公司110 年10月4 日台灣之星中字第1101000400
    1 號函（本院卷第177 頁）所載，僅有2 公里，但依檢察官
    庭呈之內政部之地籍圖資網路便民服務系統查詢「雲林縣○○
    鄉○○○段○0000○000 地號」之地籍圖、「雲林縣○○鄉○○○段○0
    000○000 地號」與尾園10號直線距離之GOOGLE地圖列印本（
    本院卷第349 至351 頁），該基地臺設置地點與被告上開居
    處約僅有4.6 公里，且該處之建築環境與都市尚屬有別，並
    無高樓林立而阻擋訊號之情況，自不影響係被告於110 年2 
    月22日下午5 時12分許，以上開門號手機利用座落在雲林縣
    ○○鄉○○○段000 地號之基地臺為受話一節之認定，一併說明
    。
六、綜上所述，本案事證明確，被告犯行堪以認定，應予依法論
    科。
肆、論罪科刑
一、核被告所為，係犯刑法第320 條第1 項之竊盜罪。
二、爰以行為人責任為基礎，審酌被告本案竊取被害人管領之機
    車，顯見其欠缺尊重他人財產權之正確觀念，且犯後始終否
    認犯行，無從憑此而對其刑度為有利之認定，然慮及被告本
    案所竊得之機車，業由被害人領回，並未使被害人所受之損
    害進一步擴大，另考量被告自陳為高中畢業之智識程度，已
    婚，育有2 名子女，目前是在家裡幫忙妻子包水餃，每週大
    約可賺取新臺幣1 千餘元之家庭生活經濟狀況，及參酌檢察
    官、被告及被害人對刑度之意見等一切情狀，量處如主文所
    示之刑，並諭知易科罰金之折算標準，以資懲儆。
伍、沒收部分
    按犯罪所得已實際合法發還給被害人者，不予宣告沒收或追
    徵，刑法第38條之1 第5 項定有明文。經查，被告本案所竊
    得之機車1 部，業已實際合法發還給被害人，此有被害人具
    領取回扣案機車之贓物認領保管單（偵卷第14頁）在卷可考
    ，爰不予宣告沒收。至於扣案之黑色上衣1 件，雖係周英智
    所有之物，然卷內查無證據可以認定該件黑色上衣為周英智
    無正當理由而提供給被告使用，自無從依刑法第38條第2
　　項、第3 項之規定宣告沒收，一併說明。
據上論斷，應依刑事訴訟法第299 條第1 項前段，判決如主文。
本案經檢察官周至桓提起公訴，檢察官謝宏偉到庭執行職務。
中　　華　　民　　國　　111　年　　4 　　月　　29　　日
                  刑事第八庭    法  官  陳育良
以上正本證明與原本無異。
如不服本判決應於收受判決後 20 日內向本院提出上訴書狀，並
應敘述具體理由；其未敘述上訴理由者，應於上訴期間屆滿後20
 日內向本院補提理由書（均須按他造當事人之人數附繕本）。
「切勿逕送上級法院」。
告訴人或被害人不服本判決，應具備理由請求檢察官上訴，及上訴期間之計算係以檢察官收受判決正本之日期為準。「切勿逕送上級法院」。　　　　　　　　　　　
                                書記官  王姵珺
中　　華　　民　　國　　111 　年　　5 　　月　　3 　　日
附錄本案論罪科刑法條全文
中華民國刑法第320 條
意圖為自己或第三人不法之所有，而竊取他人之動產者，為竊盜
罪，處5 年以下有期徒刑、拘役或50萬元以下罰金。
意圖為自己或第三人不法之利益，而竊佔他人之不動產者，依前
項之規定處斷。
前二項之未遂犯罰之。　

附表：本院勘驗竊取本案機車之人棄車後步行返家之監視器錄影
      畫面之勘驗內容
壹、【尾園2號】資料夾內部分：　　　
一、檔案名稱：00000000_17h00m_ch02_1280x720x7（錄影長度
    ：2分59秒）
㈠、畫面開始為尾園2 號產業道路路口監視器錄影畫面之一隅，
    而產業道路兩旁為農田，畫面顯示錄影時間為「2021/02/22
    17：00：00至2021/02/22 17 ：02：59」。勘驗筆錄上所記
    載之時間係錄影之時間，先予敘明。
㈡、畫面開始時，該路段上尚未有車輛停放，於17：02：27時，
    一名全身身穿黑色衣物之男子騎乘一輛銀色機車停在畫面左
    上方之路旁（詳截圖1 ），隨後該男子離開機車，並往畫面
    左上方方向移動，隨後消失於畫面當中，並於畫面結束前均
    未再出現。
　　
二、檔案名稱：00000000_17h00m_ch02_1920x1088x7（錄影長度
    ：4分59秒）
    【該影片均未出現第一段影片中身穿黑衣、黑褲之男子出現
     】
　　
三、檔案名稱：00000000_17h00m_ch03_1920x1088x7（錄影長度
    ：4分59秒）
㈠、畫面開始為尾園20號後方道路路口監視器錄影畫面之一隅，
    而道路兩旁為住家，畫面顯示錄影時間為「2021/02/22 17
    ：00：00至2021/02/22 17 ：04：59」。勘驗筆錄上所記載
    之時間係錄影之時間，先予敘明。
㈡、於17：00：50時，一名戴眼鏡、身穿黑色長褲、黑色夾克及
    胸口有圖案黑色上衣之男子，左手持紅色安全帽，沿前開道
    路從畫面上方往畫面左方步行（詳截圖2 ），隨後消失於畫
    面當中，並於畫面結束前均未再出現。　　　　　　　　　　　　　　　　　　　　　　
四、檔案名稱：00000000_17h00m_ch04_1920x1088x7（錄影長度
    ：4分59秒）
㈠、畫面開始為尾園1 號前道路路口監視器錄影畫面之一隅，而
    道路呈現T 字型，畫面顯示錄影時間為「2021/02/22 17 ：
    00：00至2021/02/22 17 ：04：59」。勘驗筆錄上所記載之
    時間係錄影之時間，先予敘明。
㈡、於17：00：51時，身著黑衣之男子左手持紅色安全帽，沿前
    開道路從畫面右方往畫面上方背對監視錄影鏡頭步行（詳截
    圖3 ），於17：01：00時，該男子行至T 字型路口時，男子
    隨之右轉進入T 字路口之右方岔路處（詳截圖4 ），因被路
    旁網狀圍牆遮蓋而消失於畫面當中，並於畫面結束前均未再
    出現。　　

貳、【尾園21之1號-快2分】資料夾部分：　　　　
一、檔案名稱：HCVR_ch3_main_00000000000000_0000000000000
    0（錄影長度：1時00分00秒）
㈠、畫面開始為尾園21-1號東北角路口監視器錄影畫面之一隅，
    而該路口為十字路口，畫面顯示錄影時間為「2021/02/22
    17：00：01至2021/02/22 17 ：59：57」。勘驗筆錄上所記
    載之時間係錄影之時間，先予敘明。
㈡、於17：06：28時，身穿黑衣之男子左抱著紅色安全帽、右手
    持黃色塑膠袋，自畫面右下方出現於畫面當中，隨後右轉往
    畫面右上方步行（詳截圖5 ），於17：07：14時，該男子走
    至畫面右上方電線桿附近時，隨即右轉而消失於畫面當中（
    詳截圖6 ），並於畫面結束前均未再出現。

參、【七媽宮-慢50分】資料夾部分：
一、檔案名稱：1_05_R_000000000000（錄影長度：5分34秒）
㈠、畫面開始為埒內里尾園七媽宮廟埕廣場監視器錄影畫面之一
    隅，影像可見畫面左方為天公爐、畫面右上方為金爐，畫面
    顯示錄影時間為「2021/02/22 16 ：10：00至2021/02/22
    16：15：35」。勘驗筆錄上所記載之時間係錄影之時間，先
    予敘明。
㈡、於16：12：11時，一名身穿長褲、長袖上衣之男子出現於畫
    面左上方，惟因陽光照射，衣物顏色略顯暗灰色，且該名男
    子左手似抱著物品（詳截圖7 ），於16：12：27時，該名男
    子越過畫面步行至畫面右上方金爐附近而消失於畫面當中（
    詳截圖8 ），於16：12：52時，該名男子左轉再往畫面右上
    方步行（詳截圖9 ），於16：13：32，該名男子因旁物而消
    失於畫面右上方（詳截圖10），並於畫面結束前均未再出現
    。